【裁判字號】    89,易,1900
【裁判日期】    891005
【裁判案由】    竊盜
【裁判全文】
臺灣桃園地方法院刑事判決                        八十九年度易字第一九號
    公  訴  人  臺灣桃園地方法院檢察署檢察官
    被      告  乙○○
    選任辯護人  陳德義律師
右列被告因竊盜案件，經檢察官提起公訴（八十九年度偵字第九七一四號），本院判
決如左：
        主  文
乙○○攜帶兇器、毀損安全設備竊盜未遂，處有期徒刑伍月，緩刑肆年。
扣案砂輪機壹台（含砂輪片壹片）及延長線肆條均沒收。
        事  實
一、乙○○意圖為自己不法之所有，並基於竊盜之犯意，於民國八十九年六月二十九
    日凌晨二時許，前去位於桃園縣中壢市○○路○段四四五號一樓合作金庫中原支
    庫出納室後方，並攜帶其所有四條延長線，及客觀上可供兇器使用，足對人之生
    命、身體產生危險之乙台砂輪機（含砂輪片乙片）〈起訴書贅載鑿子〉，先以延
    長線銜接在前址合作金庫中原支庫旁路燈電源箱上，嗣再將該台砂輪機插頭插置
    於延長線上，迨插置完畢後旋以竊取路燈電源箱上電能之方式，啟動該台砂輪機
    ，同時將上址合作金庫中原支庫出納室後方屬安全設備之鐵窗連接處鋸斷四處（
    即上側二處、側面乙處，下側乙處），而破壞該安全設備之形體及構造、減低其
    效用及價值，嗣因乙○○見仍無法侵入中原支庫內，而基此外部障礙停止犯行，
    其間因警接獲民眾報案隨趕赴上址查緝，而當場查獲乙○○，並扣得乙○○所有
    乙台砂輪機（含砂輪片乙片）、乙支鑿子、乙支手電筒及四條延長線（起訴書漏
    載四條延長線）。
二、案經桃園縣警察局中壢分局報請臺灣桃園地方法院檢察署檢察官偵查起訴。
        理  由
一、訊據被告乙○○對於伊有於前揭犯罪事實欄所載時、地，竊取路燈電能，並以伊
    所有該台砂輪機鋸斷前址合作金庫中原支庫出納室後方鐵窗連接處四處乙節固無
    異詞，惟辯稱：伊僅著手於刑法第三百二十一條第一項所載加重條件之行為，尚
    未著手搜取財物，依最高法院二十七年滬上字第五十四號判例之意旨，自不得論
    以刑法第三百二十一條第一項加重竊盜罪之未遂犯，又伊係因己意中止犯行，亦
    有刑法第二十七條所載中止犯之適用云云。
二、惟查：（一）、證人甲○○即桃園縣警察局中壢分局普仁派出所警員於本院八十
    九年九月二十一日審理時結稱，當日（八十九年六月二十九日）接近凌晨二時許
    ，其接獲勤務中心指示前去上址合作金庫中原支庫，即見被告駐立於合作金庫中
    原支庫後方，手上復持有乙台砂輪機，延長線並銜接在路旁電箱上等語。（二）
    、又證人丙○○即合作金庫中原支庫襄理於警訊及本院八十九年八月三十日調查
    時亦證稱，其所服務合作金庫中原支庫出納室後方鐵窗鑲在牆壁上之連接處計有
    四處被鋸斷（即上側二處、側面乙處，下側乙處）等語。（三）、此外復有被告
    所有乙台砂輪機（含砂輪片乙片）及四條延長線扣案足憑。（四）、並有鐵窗毀
    損照片三幀在卷足憑。（五）、再判例不能離開原判決而存在，與原判決有其不
    可分性，且縱認判例足以拘束同級或下級法院（按判例是否具有法律上拘束力，
    於我國係採成文法制下，非不無研究之餘地），亦必須系爭事實與判例事實相同
    ，始能援引判例所述法律原則作為判決基礎，苟二者間之案例事實有別，法院仍
    不加思索強加援用，則不無有囫圇吞棗，不瑕細求之疑，查最高法院二十七年滬
    上字第五十四號判例之案例事實為，行為人在某處住宅鐵門外探望，正擬入內行
    竊，即被逮捕查獲，足見該則判例之案例事實，行為人不僅尚未著手於竊盜之犯
    罪行為，是否已著手於加重事由或結合犯罪之侵入住宅罪，亦難謂無疑，第查本
    件被告係因企圖進入上址合作金庫中原支庫竊取財物，而使用砂輪機鋸斷鐵窗連
    接處四處，此節業據被告於警、偵訊及本院審理中供明在卷，是依被告之整體犯
    罪計劃，不惟足以探知被告之犯意飛躍表動，亦難謂對於構成要件行為所保護之
    客體（財產監督權）無直接迫切之危險，是被告既已實施與實行行為相當密接階
    段之行為（鋸斷鐵窗連接處），而難認無結果發生之現實威脅，自要難認為尚未
    著手於竊盜罪犯行之實行，堪信本件系爭事實既與最高法院二十七年滬上字第五
    十四號判例之案例事實有間，則苟逕予援用上則判例，豈不是有不辨是非，草率
    結案之譏。（六）、況執著於形式客觀說之立場（前述該則最高法院二十七年滬
    上字第五十四號判例，似採學理上所歸類之『形式客觀說』），一則因對於構成
    要件該當性之有無，難免依偎於解釋嚴格寬鬆與否，而有迥然不同之結果，復且
    僅從法條文理出發來解釋構成要件該當行為，亦不免有過於窄隘認定屬於犯罪概
    念要素之行為範圍之疑，且將著手實行之時點過於延後，似更與刑事法律保障法
    益之旨趣難謂相符。（七）、不寧惟是，大理院五年上字第三一四號判例則認，
    扭鎖入室上樓，正欲行竊，適被人撞破，鳴警抓獲，尚屬竊盜未遂，是得否徒憑
    該則與本件系爭事實迥不相侔之判例，即遽解免被告之犯行，尚難謂為無疑。（
    八）、其次，鐵窗之作用厥在於防閑，然鐵窗須與牆壁相連結，始完整構成其防
    閑作用，查被告既已將上址合作金庫中原支庫出納室後方鐵窗連接處鋸斷四處，
    尚難謂無破壞該財物（鐵窗）之形體及結構，亦不免減低其效用或價值（否則被
    告何須賠償合作金庫中原支庫新台幣四千元，此節業據換人丙○○於本院八十九
    年八月三十日庭訊時證稱在卷），足徵被告鋸斷鐵窗連接處之行為，尚難謂未達
    毀損之限界。（九）、末且，行為人基於當前外部障礙之預見，自知無貫徹實行
    之必要或無繼續實行之能力，而先行引退者，則屬障礙未遂，尚難謂為已意中止
    ，亦即由於與行為人意志無關係之外部障礙而中止行為之場合，尚難遽認成立中
    止犯，查被告於檢察官八十九年六月二十九日偵訊時供承，伊本來是要偷，即拿
    砂輪機將鐵窗鐵條鋸斷，嗣因還是進不去，「後悔了？」正要回去，顯見被告是
    基於當前外部障礙之預見，自知無繼續實行之能力，遂先行引退，揆諸前述說明
    ，自尚難承邀中止犯之寬典，是本件事證明確，被告犯行洵堪認定，應予依法論
    科。
三、按電能關於本章之罪（刑法第二十九章竊盜罪章），以動產論，刑法第三百二十
    三條定有明文，又砂輪機依一般社會健全觀念，客觀上足對人之生命、身體構成
    威脅，且有行兇之可能性及危險性（否則被告如何將堅硬勞固之鐵窗連接處鋸斷
    ），自係屬於刑法第三百二十一條第一項第三款所指涉之「兇器」，核被告所為
    係犯刑法第三百二十一條第二項、第一項第二款、第三款之加重竊盜未遂罪（竊
    取合作金庫中原支庫部分），及同法第三百二十條第一項之普通竊盜罪（竊取路
    燈電源箱電能部分），又被告以一行為同時觸犯前開二項罪名，有想像競合裁判
    上一罪之關係，應依刑法第五十五條之規定，從一重之刑法第三百二十一條第二
    項、第一項第二款、第三款之加重竊盜未遂罪處斷，再公訴人固漏未就被告竊取
    電能部分據以起訴，惟因此分與公訴人前開起訴，並經本院判決有罪部分，有想
    像競合犯裁判上一罪之關係，本院自得併予理，在此敘明，其次被告已著手於竊
    盜犯行之實行，因自知無繼續實行之能力，而先行引退，欠缺構成要件之完全實
    現，為普通未遂犯，爰依刑法第二十六條前段之規定，按既遂犯之刑度減輕其刑
    。爰審酌被告之犯罪動機、目的、手段，品性、生活狀況、智識程度、犯罪所生
    危害，及犯罪後態度等一切情狀，量處如主文所示之刑，以資懲儆。末查被告前
    未曾受有期徒刑以上刑之宣告，有本院被告全國前案紀錄表及臺灣桃園地方法院
    檢察署刑案資料查註紀錄表各乙紙附卷可稽，其因一時失慮，短於思慮，致觸犯
    本案犯行，經此科刑教訓，日後當知所警惕，信無再犯之虞，具有積極有利於改
    善之社會徵兆，本院認其所受前開刑之宣告，以暫不執行為適當，併予宣告緩刑
    四年，以啟自新。
四、扣案之延長線四條、砂輪機乙部（含砂輪片乙片），係被告所有供犯罪所用之工
    具，此節業據被告供明在卷，爰依刑法第三十八條第一項第二款之規定宣告沒收
    之，至另扣案之乙支鑿子及乙支手電筒，尚難認被告於行竊當時，有使用該二項
    工具，本院自不得率予宣告沒收 併此敘明。
據上論斷，應依刑事訴訟法第二百九十九條第一項前段，刑法第三百二十一條第二項
、第一項第二款、第三款、第三百二十三條、第三百二十條第一項、第五十五條、第
二十六條前段、第七十四條第一款、第三十八條第一項第二款，罰金罰鍰提高標準條
例第一條前段，判決如主文。
本案經檢察官何祖舜到庭執行職務。
中      華      民      國    八十九    年      十      月      五      日
                                臺灣桃園地方法院刑事第五庭
                                      法  官  林信旭
右正本證明與原本無異。
如不服本判決，應於判決送達後十日內，向本院提出上訴狀。
                                      書記官  吳一凡
中      華      民      國    八十九    年      十      月      十六    日
附錄論罪科刑依據之法條：刑法第三百二十一條第一項第二款、第三款。
刑法第三百二十一條
犯竊盜罪而有左列情形之一者，處六月以上五年以下有期徒刑：
一、於夜間侵入住宅或有人居住之建築物、船艦或隱匿其內而犯之者。
二、毀越門扇、牆垣或其他安全設備而犯之者。
三、攜帶兇器而犯之者。
四、結夥三人以上而犯之者。
五、乘火災、水災或其他災害之際而犯之者。
六、在車站或埠頭而犯之者。
前項之未遂犯罰之。


司法院資訊處製作；財團法人民間司法改革基金會備份。
